【裁判字號】    98,上訴,3614
【裁判日期】    981105
【裁判案由】    偽造文書等
【裁判全文】
臺灣高等法院刑事判決                98年度上訴字第3614號
上  訴  人  臺灣板橋地方法院檢察署檢察官
被      告  甲○○（改名林昇德）
上列上訴人因偽造文書等案件，不服臺灣板橋地方法院98年度訴
字第1190號，中華民國98年6月26日第一審判決（起訴案號：臺
灣臺北地方法院檢察署97年度偵字第15998號，經臺灣臺北地方
法院判決管轄錯誤，移送臺灣板橋地方法院），提起上訴，本院
判決如下：
    主  文
原判決撤銷。
甲○○犯行使偽造私文書罪，處有期徒刑陸月，如易科罰金，以
新臺幣壹仟元折算壹日。於「汽（機）車過戶申請登記書」上偽
造之「乙○○」署押、印文各壹枚，均沒收。
    事  實
一、緣甲○○與乙○○係友人關係，乙○○於民國97年6月間因
    即將入監服刑，遂將個人證件、印章、存摺等資料交與甲○
    ○保管，詎甲○○竟未經乙○○之同意，於同年7月7日冒用
    乙○○之名義購買車牌號碼V9-4358號自用小客車1部，當日
    以乙○○之名義，偽造「乙○○」之署押1枚，並盜蓋其保
    管「乙○○」印章而偽造印文1枚於「汽（機）車過戶申請
    登記書」上而偽造私文書，並持以行使，明知乙○○無購買
    該車，竟向交通部公路總局新竹區監理所桃園監理站辦理該
    部自用小客車之過戶登記，使公務員將此不實事項登載於職
    務上所掌之公文書上，致生損害於乙○○及監理機關掌理車
    籍資料之正確性。
二、案經告訴人乙○○訴請臺灣臺北地方法院檢察署及臺北市政
    府中正第一分局報請臺灣臺北地方法院檢察署偵查起訴，經
    臺灣臺北地方法院判決管轄錯誤，移送臺灣板橋地方法院。
    理  由
一、證據能力方面：
    按被告以外之人於審判外之言詞或書面陳述，除法律有規定
    者外，不得作為證據；被告以外之人於審判外向法官所為之
    陳述，得為證據；被告以外之人於偵查中向檢察官所為之陳
    述，除顯有不可信之情況者外，得為證據；被告以外之人於
    審判外之陳述，雖不符刑事訴訟法第159條之1至第159條之4
    之規定，而經當事人於審判程序同意作為證據，法院審酌該
    言詞陳述或書面陳述作成時之情況，認為適當者，亦得為證
    據。當事人、代理人或辯護人於法院調查證據時，知有第15
    9條第1項不得為證據之情形，而未於言詞辯論終結前聲明異
    議者，視為有前項之同意；又未經證人、鑑定人依法應具結
    而未具結者，其證言或鑑定意見，不得作為證據，刑事訴訟
    法第159條第1項、第159條之1、第159條之5及第158條之3分
    別定有明文。本判決下列所引用之證據資料，均經依法踐行
    調查證據程序，當事人於本院言詞辯論終結前亦未聲明異議
    ，本院審酌證據資料製作時之情況，均無違法不當及證明力
    明顯過低之瑕疵，亦查無依法應排除其證據能力之情形，認
    以之作為證據應屬適當，皆有證據能力。
二、訊據被告甲○○矢口否認涉有偽造文書等犯行，辯稱：告訴
    人乙○○入監之前將其身分證、健保卡、印章等交給伊保管
    ，且事前曾同意伊以告訴人名義購買1部中古車云云，惟查
    ：
（一）被告確於97年7月7日以告訴人名義購買車號V9-4358號自
      用小客車1部，並於同日在「汽（機）車過戶申請登記書
      」上簽「乙○○」署押並蓋用其保管「乙○○」印章於其
      上，並持以向交通部公路總局新竹區監理所桃園監理站辦
      理該部自用小客車之過戶登記事宜等情，業經被告自承在
      卷(見原審準備程序筆錄第2頁)，且有交通部公路總局新
      竹區監理所桃園監理站97年8月11日竹監桃字第097001811
      5號函暨汽(機)車過戶登記申請書及汽(機)車各項異動登
      記書影本各1件在卷可稽，應可認定。
（二）被告未經告訴人乙○○之同意即以其名義購買上開車輛，
      並辦理過戶事宜之事實，業據證人即告訴人乙○○於偵訊
      中證稱：伊有將個人證件、存摺等交給被告，但伊不知道
      被告以其名義購買自用小客車等語(見臺灣臺北地方法院
      檢察署97年度偵字第15998號偵查卷第88頁)，被告於警詢
      時亦供稱：該車是其未經乙○○同意之下拿放在我這裏的
      證件辦理過戶的等語明確（見上揭卷10頁）。且查，乙○
      ○於97年7月7日已入監服刑，為被告所不否認，並為證人
      乙○○證述在卷，再查，告訴人乙○○提起本件告訴係因
      其於97年7月31日經臺灣臺北地方法院檢察署檢察官於彰
      化監獄提訊其是否知悉被告以其名義購買上揭車輛時，其
      表示欲對被告提起偽造文書之告訴，有訊問筆錄在卷可憑
      （見上揭卷90-91頁），則其於斯時不知被告以其名義購
      車，被告未經其同意以其名義偽造文書購買上開車輛之事
      實，至為明確。
（二）至證人乙○○嗣後於臺灣臺北地方法院97年度訴字第201
      3號審理程序中則多次翻異其先前證述內容，對於其是否
      知悉且同意被告以其名義買車一事，證詞反覆、莫衷一是
      ，經檢察官詰問其證述內容不一到底是「想錯、說錯，還
      是怎樣的情況」時，證稱：伊剛剛是聽錯檢察官的意思(
      見臺灣臺北地方法院97年度訴字第2013號審判筆錄第4頁)
      ；在檢察官那邊說的是伊說錯了等語(見前開審判筆錄第
      22頁)，惟其於審判中之證述言詞閃爍，前後多所矛盾，
      顯有刻意隱瞞事實而為有利被告之證詞，且證人許裕明先
      於臺灣臺北地方法院審理程序中於被告行主詰問：97年6
      月其有問乙○○說要用他的名義買車，乙○○是否有說好
      ？結證稱：有，乙○○有說好等語（見臺灣臺北地方法院
      97年度訴字第2013號卷第34頁背面），經審判長再次詰問
      ，其改稱：伊當時剛睡醒，有聽到被告向告訴人說要買車
      的事情，詳細內容就不知道了等語(見臺灣臺北地方法院
      97年度訴字第2013號卷第36頁)，且乙○○於該次審理中對
      於許裕明是否在場見聞之證述，核與許裕明之證詞多所矛
      盾，且證人許裕明於本院審理中主動到庭結證稱：其不曉
      得被告用乙○○名義買車之事，是被告要其假裝知道到台
      北地方法院陳述，他說檢察官問、法官問有沒有買車子的
      時候，叫其假裝說有聽到他們要買車，因其怕被告找兄弟
      打其，且被告給其一萬元，才如此做，實際上其不知道買
      車之事等語（見本院98年10月22日審判筆錄第5-6頁），
      依經驗法則，應以證人乙○○於偵訊中之證詞邏輯較為可
      信，故證人乙○○於臺灣臺北地方法院上開審判中之證詞
      ，尚難認為有利被告之證據。
（三）綜上所述，本件事證明確，被告犯行洵堪認定。
二、核被告甲○○所為，係犯刑法第210條、第216條行使偽造私
    文書罪嫌、同法第214條之使公務員登載不實罪。其偽造署
    押及印文之行為，係偽造私文書之階段行為，偽造文書之低
    度行為，為行使之高度行為所吸收，均不另論罪。被告行使
    偽造私文書及使公務員登載不實2罪間，係基於最終偽以乙
    ○○名義購得上開車輛之各個舉動，應屬法律概念之1行為
    ，其以1行為觸犯上開2罪名，為想像競合犯，應依刑法第55
    條規定，從一重之行使偽造信用卡罪處斷，公訴意旨認為係
    數罪而應予以併罰，尚有未洽。
三、原審所認，固非無見。惟檢察官上訴意旨以證人乙○○於審
    理中所為證述內容顯為虛偽陳述，被告應有上揭犯行，指摘
    原判決不當，為有理由，原判決既有前揭可議之處，自應由
    本院將原判決以撤銷。爰審酌被告因其積欠稅金，無法購車
    ，竟未經乙○○同意以其名義購車，且犯後否認犯行，復委
    請許裕明為不實之證詞以期脫罪，其犯後不思悔悟，態度惡
    劣，及其犯罪動機、目的、手段、所生損害等一切情狀，量
    處有期徒刑6月，並諭知易科罰金之折算標準。於「汽（機
    ）車過戶申請登記書」上偽造之「乙○○」署押、印文各1
    枚，依刑法第219條規定，均併予宣告沒收。
據上論斷，應依刑事訴訟法第369條第1項前段、第364條、第299
條第1項前段，刑法第216條、第210條、第214條、第55條、第41
條第1項前段、第219條，刑法施行法第1條之1，判決如主文。
本案經檢察官黃朝貴到庭執行職務。
中    華    民    國    98    年    11    月    5     日
            刑事第二十三庭    審判長法  官  許宗和
                                    法  官  潘進柳
                                    法  官  沈君玲
以上正本證明與原本無異。
如不服本判決，應於收受送達後10日內向本院提出上訴書狀，其
未敘述上訴之理由者並得於提起上訴後10日內向本院補提理由書
（均須按他造當事人之人數附繕本）「切勿逕送上級法院」。
                                    書記官  彭于瑛
中    華    民    國    98    年    11    月    6     日
附錄：本案論罪科刑法條全文
中華民國刑法第210條
（偽造變造私文書罪）
偽造、變造私文書，足以生損害於公眾或他人者，處 5 年以下
有期徒刑。
中華民國刑法第214條
（使公務員登載不實罪）
明知為不實之事項，而使公務員登載於職務上所掌之公文書，足
以生損害於公眾或他人者，處 3 年以下有期徒刑、拘役或 5 百
元以下罰金。
中華民國刑法第216條
（行使偽造變造或登載不實之文書罪）
行使第 210 條至第 215 條之文書者，依偽造、變造文書或登載
不實事項或使登載不實事項之規定處斷。


司法院資訊處製作；財團法人民間司法改革基金會備份。
